臺灣高雄地方法院民事判決　　　　　　110年度鳳簡字第529號
原　　　告　良京實業股份有限公司

法定代理人　平川秀一郎



訴訟代理人　林郁婷　
被　　　告　黃順福（原名黃山𧻹）

上列當事人間請求清償借款事件，本院於民國110 年10月25日言
詞辯論終結，判決如下︰
    主      文
一、被告應給付原告新臺幣伍萬零肆佰壹拾壹元，及其中新臺幣
    肆萬伍仟柒佰柒拾元，自民國九十五年二月二十八日起至民
    國一○四年八月三十一日止，按週年利率百分之二十計算之
    利息，暨自民國一○四年九月一日起至清償日止，按週年利
    率百分之十五計算之利息。
二、被告應給付原告新臺幣壹萬柒仟壹佰柒拾壹元，及自民國九
    十六年三月十六日起至民國一○四年八月三十一日止，按週
    年利率百分之二十計算之利息，暨自民國一○四年九月一日
    起至清償日止，按週年利率百分之十五計算之利息。
三、被告應給付原告新臺幣參萬柒仟貳佰貳拾伍元，及自民國九
    十六年三月十六日起至民國一一○年七月十九日止，按週年
    利率百分之十八點一五計算之利息，暨自民國一一○年七月
    二十日起至清償日止，按週年利率百分之十六計算之利息，
    暨違約金新臺幣壹元。
四、原告其餘之訴駁回。
五、訴訟費用新臺幣壹仟壹佰壹拾元由被告負擔。
六、本判決第一、二、三項得假執行。但被告以新臺幣壹拾萬肆
    仟捌佰零柒元為原告預供擔保，得免為假執行。
    事實及理由
一、被告經合法通知，未於言詞辯論期日到場，核無民事訴訟法
    第386 條所列各款情形，爰依原告之聲請，由其一造辯論而
    為判決。
二、原告主張：被告前於㈠民國92年4 月9 日向訴外人大眾商業
    銀行股份有限公司（下稱大眾銀行）申請個人信用貸款，並
    以現金卡為工具循環使用，約定借款期間自核准信用貸款之
    日起為期1 年，借款期間屆滿時，如被告未於借款期間屆滿
    前為不續約之書面通知並經審核同意者，視為以同一內容續
    予展期1 年，不另換約，其後每年屆期時亦同。借款利息除
    依大眾銀行規定免收利息之期間外，自免收利息期間屆滿後
    次日起，按週年利率18.25 ％計算之，如未依約於每月應繳
    日前繳付或繳清每月最低應付款，自應繳日起改按週年利率
    20％計算。詎被告未履行繳款義務，依現金卡約定條款第11
    條第1 款約定，被告已喪失期限利益，視為債務全部到期，
    迄至95年2 月27日止，尚積欠本金新臺幣（下同）45,770元
    、利息4,641 元，共計50,411元未清償。而大眾銀行於94年
    12月27日將上開債權讓與訴外人普羅米斯顧問股份有限公司
    （下稱普羅米斯公司），普羅米斯公司復於95年2 月27日將
    債權讓與原告，原告已將債權讓與之事實通知被告，並以本
    件起訴狀繕本送達於被告時，再次作為債權讓與通知到達被
    告之時點；㈡93年7 月26日向訴外人臺東區中小企業銀行股
    份有限公司（下稱臺東企銀）申請小額循環信用貸款，並以
    現金卡為工具循環使用，借款最高限額500,000 元，借款動
    用期間自核准日起為期一年，每次期滿前，雙方如不為反對
    續約之意思表示，得以同一內容繼續延長一年，不另換約，
    其後每年屆期時亦同，並約定借款利率以固定年利率18.25
    ％按日計息及自首次動支日起，以月底前一營業日為利息結
    算日，每月15日為繳款截止日，如未依約繳款或借款到期或
    視為全部到期而未立即清償時，依貸款契約第6 條第2 項規
    定，延滯期間之利率依年利率20％給付利息。詎被告未履行
    繳款義務，依貸款契約第10條規定，已喪失期限利益，視為
    債務全部到期，迄至96年3 月15日止，尚積欠本金17,171元
    未清償。嗣臺東企銀將債權讓與原告，並將債權讓與之事實
    通知被告，且以本件起訴狀繕本送達於被告時，再次作為債
    權讓與通知到達被告之時點；㈢93年3 月19日向臺東企銀申
    請信用貸款，約定借款金額50,000元，自93年3 月19日起，
    以每1 個月為1 期，共分24期，按期於當月19日平均攤還本
    息，借款利率按週年利率18.15 ％計算，未按期攤還本息時
    ，除應按約定利率計付遲延利息外，逾期在6 個月以內者，
    按上開利率10％，逾期超過6 個月者，按上開利率20％計算
    之違約金。詎被告未履行繳款義務，依借款契約第13條約定
    ，已喪失期限利益，視為債務全部到期，迄至96年3 月15日
    止，尚積欠本金37,225元未清償。惟為配合110 年7 月20日
    施行之民法第205 條規定，自110 年7 月20日起僅按週年利
    率16％計算遲延利息。嗣臺東企銀於96年8 月27日將前揭對
    被告之債權讓與原告，並將該債權讓與情事刊登於新聞紙，
    且以本件起訴狀繕本送達於被告時，再次作為債權讓與通知
    到達被告之時點。為此，爰依現金卡契約、借款契約、消費
    借貸及債權讓與之法律關係提起本訴，並聲明：㈠被告應給
    付原告50,411元，及其中45,770元，自95年2 月28日起至10
    4 年8 月31日止，按週年利率20％計算之利息，暨自104 年
    9 月1 日起至清償日止，按週年利率15％計算之利息；㈡被
    告應給付原告17,171元，及自96年3 月16日起至104 年8 月
    31日止，按週年利率20％計算之利息，暨自104 年9 月1 日
    起至清償日止，按週年利率15％計算之利息；㈢被告應給付
    原告37,225元，及自96年3 月16日起至110 年7 月19日止，
    按週年利率18.15 ％計算之利息，暨自110 年7 月20日起至
    清償日止，按週年利率16％計算之利息，及自96年4 月17日
    起至清償日止，逾期在6 個月以內者，按上開利率10％，逾
    期超過6 個月者，按上開利率20％計算之違約金。
三、被告經合法通知，無正當理由未於言詞辯論期日到場，亦未
    提出書狀作任何聲明或陳述。
四、本院得心證之理由：
  ㈠按稱消費借貸者，謂當事人一方移轉金錢或其他代替物之所
    有權於他方，而約定他方以種類、品質、數量相同之物返還
    之契約；借用人應於約定期限內，返還與借用物種類、品質
    、數量相同之物；遲延之債務，以支付金錢為標的者，債權
    人得請求依法定利率計算之遲延利息，但約定利率較高者，
    仍從其約定利率；當事人得約定債務人於債務不履行時，應
    支付違約金，民法第474 條第1 項、第478 條前段、第233
    條第1 項、第250 條第1 項分別定有明文。又因銀行法於10
    4 年2 月4 日增訂第47條之1 第2 項規定，自104 年9 月1
    日起，銀行辦理現金卡之利率或信用卡業務機構辦理信用卡
    之循環信用利率，不得超過週年利率15％。經查，原告主張
    之上開事實，業據其提出大眾銀行現金卡申請書暨約定書、
    分攤表、債權收買請求暨債權讓與證明書、債權讓與證明書
    、通知函、臺東企銀現金卡申請書暨貸款契約（現金卡專用
    ）、現金卡約定事項、債權讓與證明書、分攤表、臺東企銀
    授信約定書、債權讓與證明書、分攤表、新聞紙、大眾銀行
    現金卡收買帳戶近六個月歷史交易明細、現金卡交易明細帳
    卡查詢、放款帳卡資料查詢等件為證（本院卷第11至40頁、
    第61至65頁），經本院核對無訛，而被告就原告主張之事實
    ，已於相當時期受合法通知，其於言詞辯論期日未到場爭執
    ，亦未提出書狀作有利於己之聲明或陳述以供本院審酌，依
    民事訴訟法第280 條第3 項、第1 項規定，視同自認，本院
    依上開調查證據之結果，認原告之主張堪信為真實。
  ㈡次按約定之違約金過高者，法院得減至相當之數額，民法第
    252 條亦定有明文。至於是否相當，即須依一般客觀事實，
    社會經濟狀況及當事人所受損害情形，以為斟酌之標準。約
    定之違約金苟有過高情事，法院即得依此規定核減至相當之
    數額，並無應待至債權人請求給付後始得核減之限制。此項
    核減，法院得以職權為之，亦得由債務人訴請法院核減（最
    高法院79年台上字第1915號、79年台上字第1612號判決參照
    ）。本院審酌原告因被告遲延清償所受積極損害、所失利益
    ，通常為該借款再轉借他人後之利息收入或轉作他項投資之
    收益，然近年來國內貨幣市場之利率已大幅調降，本件原告
    訴之聲明第三項已請求按週年利率18.15 ％、16％計算之利
    息，復請求被告給付逾期在6 個月以內者，按上開利率10％
    ，逾期超過6 個月者，按上開利率20％計算之違約金，是違
    約金之約定，顯屬過高，殊非公允，故本院認為原告得請求
    給付之違約金，應酌減為1元為適當。
  ㈢從而，原告依現金卡契約、借款契約、消費借貸及債權讓與
    之法律關係，請求被告給付如主文第1 、2 、3 項所示之金
    額，為有理由，應予准許，逾此範圍之請求，為無理由，應
    予駁回。
五、本件係就民事訴訟法第427 條訴訟適用簡易程序所為被告敗
    訴之判決，爰依同法第389 條第1 項第3 款之規定，職權宣
    告假執行，並依同法第392 條第2 項，依職權為被告預供擔
    保，得免為假執行之宣告。
六、訴訟費用負擔之依據：民事訴訟法第79條。因原告敗訴部分
    甚微，故酌定由被告負擔全部訴訟費用，並依職權確定訴訟
    費用額如主文第5項所示。
中    華    民    國   110    年    11    月    15    日
                  鳳山簡易庭  法  官   藍雅筠
以上正本係照原本作成。
如不服本判決，應於送達後20日內，向本院提出上訴狀並表明上
訴理由，如於本判決宣示後送達前提起上訴者，應於判決送達後
20日內補提上訴理由書（須附繕本）。
中    華    民    國   110    年    11    月    15    日
                              書記官   蔡毓琦
┌────────────┐
│訴訟費用計算式          │
├────────────┤
│裁判費（新臺幣）1,110 元│
├────────────┤
│合計            1,110 元│
└────────────┘